【裁判字號】    92,易,235
【裁判日期】    920731
【裁判案由】    傷害
【裁判全文】
臺灣嘉義地方法院刑事判決                          九十二年度易字第二三五號
    公  訴  人  臺灣嘉義地方法院檢察署檢察官
    被      告  丙○○
                乙○○
右列被告等因傷害案件，經檢察官提起公訴 (九十二年度偵字第三三一六號），本院
判決如左：
    主  文
乙○○傷害人之身體，處拘役拾日，如易科罰金，以參佰元折算壹日。
丙○○無罪。
    事  實
一、乙○○係丙○○之妻，戊○○○係丙○○之嬸母。丙○○、乙○○夫婦與戊○○○住宅相鄰，雙方相處素不睦，民國九十二年三月二十二日下午三時許，戊○○○因不滿乙○○呼叫小孩之聲音過大，遂前往乙○○位於嘉義市竹圍里四十八號
    之一住處外對乙○○興師問罪，雙方因此發生爭執，戊○○○先出手拉扯乙○○
    （未據告訴），乙○○亦基於傷害之不確定犯意，徒手拉扯戊○○○之身體各處
    ，二人均因而盜地，致戊○○○受有頭部外傷併頭皮血腫、胸部及左肩、左手肘
    、腰挫傷及抓傷、右大腿瘀傷、右手臂瘀傷等傷害。
二、案經戊○○○訴由嘉義縣警察局水上分局報由臺灣嘉義地方法院檢察署檢察官偵
    查起訴。
    理  由
壹、有罪（被告乙○○）部分
一、訊據被告乙○○固不否認有於右揭時地與告訴人乙○○發生衝突之事實，惟否認
    有何傷害犯行，辯稱：係告訴人戊○○○先出手將其壓倒在地上云云。惟查，被
    告確亦有出手拉扯告訴人之事實，迭據告訴人於警詢、偵查及本院審理時指訴甚
    明，核與證人即處理員警馮登進於偵查中證稱：「我到時見被告二人與告訴人在
    爭吵，告訴人對我說被告二人打她，被告二人僅表示亦遭告訴人毆打並無表示未
    毆打告訴人，另當時告訴人身上之衣物有遭撕破，袖子也遭扯毀。」等語、證人
    即同案被告丙○○供陳：「我原來在裡面，聽到聲音，出來看到她和我太太兩人
    壓倒在地上」等語、證人甲○○結證：「‧‧‧之後再轉頭過去就發現老太太和
    乙○○兩個人拉在一起，之後有倒在地上‧‧‧」等語及證人丁○○結證：「‧
    ‧‧戊○○○說她有被打，我也有看到乙○○的眼睛的地方有抓痕‧‧‧當時我
    有建議她避免事後紛爭可以先去驗傷，乙○○說小事沒有去驗傷」等語之情節，
    均屬相符，足見被告乙○○確有出手與告訴人互為推拉倒地之情無訛；參以被告
    乙○○亦自陳有出手將告訴人推開等語（見本院九十二年七月三日訊問筆錄），
    益徵被告乙○○與告訴人爭執同時確有出手，應堪認定；此外，復有告訴人事發
    後隨即就醫取得之診斷證明書一件附卷可稽，被告所辯未傷害告訴人云云，顯非
    可採。綜上所述，本案事證已臻明確，被告乙○○犯行，堪予認定。
二、核被告乙○○所為，係犯刑法第二百七十七條第一項之普通傷害罪。爰審酌被告
    乙○○前無犯罪前案紀錄之品行、其智識程度、與告訴人有親戚關係但平日相處
    不睦、其犯罪之動機係出於告訴人主動挑釁、徒手推拉之犯罪手段、犯罪時所受
    之刺激、被告乙○○亦受有傷害（業據證人丁○○證述在卷）、犯罪所生告訴人
    傷勢程度之具體損害及犯罪後之態度等諸般情狀，量處如主文所示之刑，並諭知
    易科罰金之折算標準。
貳、無罪（被告丙○○）部分
一、公訴意旨另以：被告丙○○亦於右揭時地，與被告乙○○共同出手傷害告訴人，
    因認被告丙○○亦涉犯刑法第二百七十七條第一項之普通傷害罪嫌。
二、按被告未經審判證明有罪確定前，推定其為無罪。犯罪事實應依證據認定之，無
    證據不得認定犯罪事實；又不能證明被告犯罪者，應諭知無罪之判決；刑事訴訟
    法第一百五十四條、第三百零一條第一項分別定有明文。又犯罪事實之認定，應
    憑真實之證據，倘證據是否真實尚欠明確，自難以擬制推測之方法，為其判斷之
    基礎；而認定犯罪事實之證據係指足以認定被告確有犯罪行為之積極證據而言，
    該項證據自須適合於被告犯罪事實之認定，始得採為斷罪資料，最高法院五十三
    年著有臺上字第六五六號、二十九年上字第三一０五號著有判例可資參照。且刑
    事訴訟上證明之資料，無論其為直接或間接證據，均須達於通常一般之人均不致
    有所懷疑，而得確信其為真實之程度，始得據為有罪之認定，若其關於被告是否
    犯罪之證明未能達此程度，而有合理懷疑之存在，致使無從形成有罪之確信，根
    據「罪證有疑，利於被告」之證據法則，即不得遽為不利被告之認定，亦有最高
    法院七十六年度臺上字第四九八六號判例可稽。
三、公訴意旨認被告丙○○亦涉傷害罪嫌，主要係以告訴人之指訴及證人承辦警員事
    發後所見情形為推論。惟按告訴人之告訴，係以使被告受刑事訴追為目的，是其
    陳述是否與事實相符，仍應調查其他證據以資審認（最高法院五十二年台上字第
    一三００號判例意旨參照）。訊據被告丙○○堅詞否認有何傷害犯行，辯稱：係
    看見告訴人與被告乙○○二人拉倒在地上，上前將二人分開，並未傷害告訴人等
    語。經查，本件拉扯爭執而倒地之事實，確僅發生在告訴人與被告乙○○二人間
    之事實，除據被告辯陳在卷外，核與證人甲○○、丁○○結證情節相符，足見被
    告所辯未傷害告訴人等語，尚非無據。是被告丙○○既否認有何傷害犯行，證人
    結證情節亦堪認定被告丙○○並未出手傷人，此外即無其他積極證據足認被告丙○○有何公訴意旨所指之傷害行為，不能證明被告犯罪，揆諸前開條文及判例意
    旨，自應為被告無罪之諭知。
據上論斷，應依刑事訴訟法第二百九十九條第一項前段、第三百零一條，刑法第二百
七十七條第一項、第四十一條第一項，罰金罰鍰提高標準條例第一條前段、第二條，
判決如主文。
本案經檢察官周欣潔到庭執行職務
中      華      民      國    九十二    年      七      月    三十一    日
                                      臺灣嘉義地方法院刑事第三庭
          法  官  許  兆  慶
右正本證明與原本無異。
如不服本判決，應於判決送達後十日內，向本院提出上訴狀。
中      華      民      國    九十二    年      七      月    三十一    日
                                          書記官  洪  麗  惠
附錄法條
附法第二百七十七條第一項
傷害人之身體或健康者，處三年以下有期徒刑、拘役或一千元以下罰金。


司法院資訊處製作；財團法人民間司法改革基金會備份。
